【裁判字號】    89,訴,11
【裁判日期】    890223
【裁判案由】    偽造貨幣
【裁判全文】
臺灣苗栗地方法院刑事判決                            八十九年度訴字第一一號
    公  訴  人  臺灣苗栗地方法院檢察署檢察官
    被      告  甲○○
    指定辯護人  本院公設辯護人  乙○○
右列被告因偽造貨幣案件，經檢察官提起公訴（八十八年度偵字第五四九一號），本
院判決如左：
    主  文
甲○○收受後方知為偽造之通用紙幣而仍行使，處罰金壹仟元，如易服勞役以佰元
折算壹日。
扣案偽造之新台幣伍佰元紙幣壹紙沒收。
    事  實
一、甲○○平日以打零工為業，於不詳時、地發現所賺取之工資中，有一紙編號ＰＷ
    六三八五二五ＣＮ號之新台幣（下同）五百元券係偽造之紙幣，竟起犯意，於民
    國（下同）八十八年九月二十八日上午八時二十分許，駕駛車號ＢＮ─三九二六
    號自用小貨車，行經國道一號高速公路造橋收費站（苗栗縣造橋鄉）時，將上開
    收受後已知係偽造之紙幣，持以向造橋收費站收費員吳佳奇購買高速公路回數票
    一本，得手後旋為吳佳奇發覺而報警，為警循線查獲，並扣得前揭偽造之五百元
    券一紙。
二、案經內政部警政署國道公路警察局第二警察隊報請臺灣苗栗地方法院檢察署檢察
    官偵查起訴。
    理  由
一、訊之被告甲○○固坦承有於右揭時、地經過造橋收費站，並向吳佳奇購買回數票
    等情不諱，然矢口否認有何犯行，辯稱：伊不知道是偽鈔，也不記得是拿一千元
    或五百元給吳佳奇，伊看不出真假，伊當天有駕駛車號ＢＮ三九二六號自用小貨
    車向吳佳奇購買回數票，伊所使用的鈔票都是打零工賺來的，是舊鈔票云云。惟
    查，前揭犯罪事實，業經證人吳佳奇於警訊及偵查中證稱：當天被告開一部貨車
    拿一張偽造之五百元購買回數票，伊將回數票交給被告後，發現五百元是偽鈔，
    伊立即叫被告，距離很近，被告沒有停車而離去，伊就抄下車號等語，並有該紙
    紙幣扣案可佐；參以證人吳佳奇與被告並無仇怨，查無構陷之事證，所言當無攀
    誣之虞，足以採信。由此可徵本件扣案之偽鈔確為被告持以購買回數票之鈔券無
    疑。又查，扣案之五百元券係偽鈔，有內政部警政署刑事警察局八十八年十月八
    日刑鑑字第一○二五二七號鑑驗通知書在卷可憑，而該紙偽鈔紙質很滑、紙張較
    一般鈔票厚，尤其該紙幣之浮水印與一般五百元券上之人頭浮水印圖樣完全不同
    ，一見即可清楚看出不同，此為本院調閱查核屬實，是被告收受該紙鈔券後，一
    看即應知其有異，殊難諉為不知，故被告持以行使，其明顯有行駛偽鈔之犯意至
    明。綜上事證明確，被告所辯，無非卸責之詞，不足採信，其犯行堪以認定。
二、核被告甲○○所為，係涉有刑法第一百九十六條第二項之收受後方知為偽造之通
    用紙幣而仍行使罪；公訴人認被告係涉犯同條第一項之行使偽造貨幣罪嫌，惟按
    貨幣係指硬幣而言，本案之五百元新台幣券，是為通用紙幣，公訴人所指，已有
    誤會；又被告堅詞否認於收受前已知該五百元券係偽造鈔券一情，復查無其他積
    極事證足認被告於收受該紙偽造之五百元券前，即已知為偽鈔，是無從遽以被告
    行使偽造鈔券，即認被告明知係偽造之紙幣而故意加以收受後行使，故公訴人起
    訴，容有未洽，起訴法條應予變更。爰審酌被告犯罪之動機、目的、手段，犯罪
    所生之危害、犯罪後之態度等一切情狀，量處如主文所示之刑，並諭知易服勞役
    之折算標準。扣案偽造之新台幣五百元紙幣一紙，不問屬於犯人與否，應依刑法
    第二百條規定沒收之。
據上論斷，應依刑事訴訟法第二百九十九條第一項前段、第三百條，刑法第一百九十
六條第二項、第四十二條第二項、第二百條，罰金罰鍰提高標準條例第一條前段、第
二條，判決如主文。
中      華      民      國    八十九    年      二      月    二十三    日
                                        法  官  周  淡  怡
右正本證明與原本無異。
如不服本判決，應於判決送達後十日內向本院提出上訴狀( 應附繕本 )，上訴於
臺灣高等法院台中分院。
                                        書記官  陳  貴  瑋
中      華      民      國    八十九    年      二      月     二十三   日
附錄論罪科刑法條
刑法第一百九十六條
行使偽造、變造之通用貨幣、紙幣、銀行券或意圖供行使之用而收集或交付於人者，
處三年以上十年以下有期徒刑，得併科五千元以下罰金。
收受後方知為偽造、變造之通用貨幣、紙幣、銀行券，而仍行使，或意圖供行使之用
而交付於人者，處五百元以下罰金。
第一項之未遂犯罰之。


司法院資訊處製作；財團法人民間司法改革基金會備份。
